【裁判字號】    99,訴,514
【裁判日期】    990623
【裁判案由】    違反毒品危害防制條例
【裁判全文】
臺灣屏東地方法院刑事判決               99年度訴字第514號
公  訴  人  臺灣屏東地方法院檢察署檢察官
被      告  甲○○
上列被告因違反毒品危害防制條例案件，經檢察官提起公訴（99
年度毒偵字第546 號），嗣因被告就被訴事實為有罪之陳述，經
合議庭裁定由受命法官獨任適用簡式審判程序審理，本院判決如
下：
    主  文
甲○○施用第一級毒品，處有期徒刑陸月，如易科罰金，以新臺
幣壹仟元折算壹日，扣案注射針筒壹支沒收銷燬之。
    事  實
一、甲○○前於民國94年間因施用毒品案件，經裁定送觀察、勒
    戒後，因認無繼續施用毒品傾向，於94年7 月27日觀察、勒
    戒執行完畢釋放。猶不知悔改，明知海洛因屬第一級毒品，
    不得持有及施用，仍基於施用第一級毒品海洛因之犯意，於
    前開觀察、勒戒執行完畢釋放後5 年內之99年3 月1 日下午
    5 時30分許，在屏東縣枋寮鄉○○路馬祖廟旁公廁內，以將
    海洛因加水置於針筒後注入體內之方式，施用第一級毒品海
    洛因1 次。嗣於99年3 月1 日下午6 時許，在上址因持有針
    筒而為警查獲並扣得注射針筒1 支，復經其同意採尿送驗，
    結果呈海洛因代謝後之嗎啡陽性反應，始悉上情。
二、案經屏東縣政府警察局枋寮分局報告臺灣屏東地方法院檢察
    署檢察官偵查起訴。
    理  由
一、按本件被告所犯係死刑、無期徒刑、最輕本刑為3 年以上有
    期徒刑以外之罪，其於準備程序就被訴事實為有罪之陳述，
    經受命法官告知簡式審判程序之旨，並聽取其與公訴人之意
    見後，合議庭認無不得或不宜改依簡式審判程序進行之情事
    ，依刑事訴訟法第273 條之1 第1 項、第284 條之1 規定，
    裁定本件由受命法官獨任進行簡式審判程序，合先敘明。
二、上揭犯罪事實，業據被告於本院審理中坦承不諱，此外並有
    屏東縣政府警察局枋寮分局偵辦疑似施用毒品尿液檢體送驗
    代號與真實姓名對照表1 紙、台灣檢驗科技股份有限公司濫
    用藥物尿液檢驗報告1 紙、扣押筆錄、扣押物品目錄表、查
    獲照片5 張等在卷可稽，足認被告前揭自白與事實相符，本
    案事證明確，被告犯行堪以認定。
三、按海洛因為毒品危害防制條例第2 條第2 項第1 款所規定之
    第一級毒品，被告於94年間因施用毒品案件經裁定送觀察、
    勒戒後，因認無繼續施用毒品傾向，於94年7 月27日觀察、
    勒戒執行完畢釋放，有臺灣高等法院被告前案紀錄表在卷可
    稽，其於上開觀察勒戒執行完畢後，5 年內再為本件施用第
    一級毒品犯行，自應依法論罪科刑，核被告所為，係犯毒品
    危害防制條例第10條第1 項之施用第一級毒品罪。被告持有
    毒品，復進而施用，其持有毒品之低度行為，為施用毒品之
    高度行為所吸收（本案並未扣得被告持有超過該條例第11條
    第3 項所定純質淨重之第一級毒品，本院當僅得依經驗法則
    認定被告犯本案施用毒品之犯行時，當時所持有之毒品並未
    達上述條文所定之重量，且檢察官亦未起訴被告有犯該條例
    第11條第3 項之罪），不另論罪。爰審酌被告施用毒品行為
    於本質上係屬自我戕害行為，反社會性之程度應屬較低；惟
    施用毒品，不僅足以戕害其個人身心，且極易滋生其他犯罪
    ，惡化治安甚重，嚴重損及公益，且被告前經觀察勒戒之執
    行助其戒除毒品，仍再為本案施用第一級毒品犯行，顯見其
    不思悔改，自制力亦顯不佳，惟念其犯後即能坦承犯行，並
    兼衡其經濟狀況、智識程度等一切情狀，酌情量處如主文所
    示之刑，並定其易科罰金之標準如主文所示，以資懲儆。
四、另按查獲之第一、二級毒品及專供製造或施用第一、二級毒
    品之器具，不問屬於犯人與否，均沒收銷燬之，毒品危害防
    制條例第18條第1 項前段定有明文。本案查獲被告時扣案之
    注射針筒1 支，除經警方初步檢驗呈嗎啡、海洛因陽性反應
    ，有屏東縣政府警察局枋寮分局查獲涉嫌毒品條例案初步檢
    驗報告單1 紙可稽外，且「一般鑑定裝袋內毒品之程式，均
    係以傾倒方式，將包裝袋內之毒品倒出、稱重、以儀器檢驗
    部分等，倒出時若認必要，則輔以刮杓刮取袋內粉末，然無
    論依何種方式分離，包裝袋內均有極微量之第一級毒品海洛
    因殘留」，業經法務部調查局93年3 月19日調科壹字第
    09300113060 號函釋在案，此為本院職務上已知之事實，足
    認承裝海洛因之包裝袋無論依何種方式分離，仍有極微量之
    第一級毒品海洛因殘留而無法析離，而以注射針筒裝入海洛
    因注射時應與包裝袋內裝入海洛因情形類似，亦即縱使針筒
    內之大多數毒品海洛因已注射進入人體，但針筒內應仍會有
    極微量海洛因殘留於針筒之管壁內而無法析離，故扣案注射
    針筒1 支，應整體視為查獲之第一級毒品海洛因，依法自應
    宣告沒收銷燬。
據上論斷，應依刑事訴訟法第273 條之1 第1 項、第284 條之1
、第299 條第1 項前段，毒品危害防制條例第10條第1 項、第18
條第1 項前段，刑法第11條、第41條第1 項前段，判決如主文。
本案經檢察官劉昀到庭執行職務。
中    華    民    國    99    年    6     月    23    日
                  刑事第一庭    法  官  黃紀錄
以上正本證明與原本無異。
如不服本判決應於收受判決後10日內向本院提出上訴書狀，並應
敘述具體理由；其未敘述上訴理由者，應於上訴期間屆滿後20日
內向本院補提理由書（均須按他造當事人之人數附繕本）「切勿
逕送上級法院」。
中    華    民    國    99    年    6     月    23    日
                                書記官  戴仲敏

司法院資訊處製作；財團法人民間司法改革基金會備份。
